最高法院刑事判決　　　　　　　　　　　　　　　九十一年度台上字第一八七六號
　　上　訴　人　甲○○
　　選任辯護人　李嘯風律師
右上訴人因偽造文書案件，不服台灣高等法院高雄分院中華民國八十九年一月十八日
第二審判決（八十八年度上訴字第一五五四號，起訴案號：台灣高雄地方法院檢察署
八十八年度偵字第五七○八號），提起上訴，本院判決如左：
    主  文
上訴駁回。
    理  由
按刑事訴訟法第三百七十七條規定：上訴於第三審法院，非以判決違背法令為理由，
不得為之。是提起第三審上訴，應以原判決違背法令為理由，係屬法定要件。如果上
訴理由係對原審已調查明確並於判決內論駁或說明之事項，徒憑己見重為事實上之爭
辯，或任意指摘，顯與法律規定得為第三審上訴理由之違法情形不相適合時，即應認
其上訴為違背法律上之程式，予以駁回。甲○○上訴意旨略稱：(一)上訴人於母親胡許
阿青死後翌日領取死者之存款，以辦理死者之喪葬事宜，乃出於死者之生前委任，此
經證人畢台葉、畢秀玲證述在卷，依其委任契約之性質，不能因當事人之一方死亡而
消滅，原審置民法第五百五十條但書規定於不顧，其判決理由所引用本院台上字第四
○九一號判決，又未載明年度，有判決不適用法則之違誤。(二)上訴人既係經母親生前
授權、交付印章、存摺及告知密碼，受囑領出款項，自無犯偽造文書及詐欺罪可言；
且死者喪葬費用支出共新台幣（下同）六十餘萬元，上訴人領出本案之十八萬二千四
百八十元，縱為死者生前之私蓄，已指定為喪葬用途，非其他繼承人所得繼承，唯有
減少其他繼承人之負擔，亦無損害其他繼承人之權利或詐欺不法利益之情事，原審仍
予論罪科刑，與本院四十七年台上字第二二六號、四十六年台上字第二六○號、四十
九年台非字第十八號、三十年上字第八一六號及三十年上字第一八三一號判例所揭意
旨俱屬有違云云。
惟查：原判決撤銷第一審諭知上訴人無罪之判決，改判論處上訴人行使偽造私文書，
足以生損害於公眾及他人（累犯）罪刑，係依憑上訴人之供述及告訴人畢台芝之指訴
，暨卷附胡許阿青死亡證明書、胡許阿青繼承人之戶籍謄本、鳳山郵局函附該局存簿
儲金帳戶胡許阿青流水帳目、存款單、提款單、台灣銀行高雄分行函等證據，為其論
罪之依據，並敘明上訴人於檢察官偵查中已坦承領取該款項時並無他繼承人知道也未
告知他人等語，嗣後所辯其領取款項係經其母親生前授權，為供支付喪葬費之用，並
不足採，證人畢台葉、畢秀玲雖證稱其母生前曾交待亡故後向郵局領取存款供支付喪
葬費之用云云，但其母死後，授權關係消滅，亦不能為上訴人有利之認定等情，經予
一一說明論駁，其推理論斷於證據法則並無違背。至於原判決理由所引用本院八十年
度台上字第四○九一號刑事判決發回意旨所揭「人之權利能力，終於死亡，其權利義
務因死亡而開始繼承，由全體繼承人承受，故關於遺產之法律行為，自當由全體繼承
人為之，被繼承人縱令於生前曾授權他人為之，亦因其死亡權利主體不存在而授權關
係歸於消滅，自不得再以授權人之名義為法律行為」云云（見原審卷第六十四至六十
五頁），闡述之旨有法可考，原判決縱漏未載明該判決之年度，於判決並無影響。又
原判決係認定上訴人縱經其母親生前授權領取款項，其授權關係因授權人之死亡而歸
於消滅，其母親死後關於遺產之法律行為，當由全體繼承人為之，此與本院四十七年
台上字第二二六號、四十六年台上字第二六○號、四十九年台非字第十八號判例所揭
示「如果行為人基於他人之授權委託，即不能謂無制作權」、「若其所用方法，不能
認為詐術，亦不致使人陷於錯誤」即不構成刑法之詐欺罪、「若其僅具偽造之形式，
而實質上並不足以生損害之虞者」不足構成刑法之偽造文書罪等情形無一相合，自難
遽指原判決即與各該判例有違。且原判決已敘明係依憑上開事證據而為上訴人犯行之
認定，尚非無積極證據逕予推定犯罪，亦無違背本院三十年上字第八一六號及三十年
上字第一八三一號判例之可言。另上訴人與其母生前之委任關係，縱尚有民法第五百
五十條但書之適用，然其母死亡後即喪失權利能力，對其他共同繼承人而言，仍不足
阻卻其逕以其母名義領款之違法性，上訴意旨俱係對原審已調查明確並於判決內論駁
或說明之事項，徒憑己見重為事實上之爭辯，或任意指摘，顯與法律規定得為第三審
上訴理由之違法情形不相適合。綜上說明，應認本件上訴違背法律上之程式，予以駁
回。
據上論結，應依刑事訴訟法第三百九十五條前段，判決如主文。
中      華      民      國    九十一    年      四      月      四      日
                              最高法院刑事第十一庭
                                  審判長法官  呂  潮  澤
                                        法官  白  文  漳
                                        法官  陳  世  雄
                                        法官  孫  增  同
                                        法官  林  開  任
      右正本證明與原本無異
                                              書  記  官
中      華      民      國    九十一    年      四      月     十一     日
